臺灣桃園地方法院民事裁定　　　　　　100年度家聲字第566號
聲　請　人　陳春勤
關　係　人　徐子媛
上列聲請人變更子女姓氏事件，本院裁定如下：
    主  文
准未成年人徐子媛（女，民國○○年○ 月○○日生，身分證統一編號
：Ｚ000000000號）之姓氏變更為母姓「陳」。
程序費用新臺幣壹千元由聲請人負擔。
    理  由
一、本件聲請意旨略以：聲請人為未成年子女徐子媛（女，民國
    ○○年○ 月○○日出生）之母，因未成年子女徐子媛之父徐振元
    （即聲請人之配偶）業於民國97年12月8 日亡故，目前由聲
    請人扶養照顧未成年子女徐子媛，為使未年子女對聲請人娘
    家家庭及親人能較有認同及歸屬感，爰依法提起本件聲請等
    語。
二、按有下列各款情形之一，法院得依父母之一方或子女之請求
    ，為子女之利益，宣告變更子女之姓氏為父姓或母姓： (1)
    父母離婚者。 (2)父母之一方或雙方死亡者。 (3)父母之一
    方或雙方生死不明滿3 年者。 (4)父母之一方顯有未盡保護
    或教養義務之情事者。民法第1059條第5 項有明文規定。而
    民法規範父母子女間之法律關係，向以追求與維護子女之最
    佳利益為考量，以實現憲法保障子女人格權益之價值，此有
    大法官會議釋字587 號解釋理由書可參。再衡諸姓氏屬姓名
    權，具有社會人格之可辨識性，與身分安定及交易安全有關
    ；並具有家族制度及血緣關係之表徵及考量單親家庭中重建
    親子家庭歸屬感之心理需求，故因情勢變更而有事實足認變
    更子女之姓氏對其確屬有利益時，父母之一方或子女自得請
    求法院宣告變更子女之姓氏為父姓或母姓，以維未成年子女
    人格發展暨行使親權父或母之家庭共同生活和諧美滿。
三、經查，聲請人之上開主張，業據其到庭陳述明確，並提出與
    所述相符之戶籍謄本、桃園地方法院檢察署相驗屍體證明書
    影本等件為證，堪信為真實。本院審酌未成年子女徐子媛與
    聲請人同住，由聲請人監護照顧，衡與聲請人情感依附深刻
    ，復經訊關係人即未成年子女徐子媛陳稱：「（問：改姓氏
    之後，有何好處？）我知道媽媽（即指聲請人）要幫我改姓
    氏，我想要改姓陳，因為我現在都與媽媽同住。我跟媽媽比
    較好，爸爸已經過世，所以改姓氏之後，同學比較不會覺得
    奇怪。」等語（參本院100 年10月4 日訊問筆錄），顯見未
    成年子女本人亦表示同意改從母姓，且徐子媛目前於國小就
    學環境中，同儕間相處難免產生姓氏上之疑惑不解，且姓氏
    乃姓名權之一部分，具有社會人格之可辨識性，如未成年子
    女徐子媛之姓氏能改從母姓「陳」，將可期其人格成長或名
    譽、自尊、親情互動等能有較正面之影響而具最佳利益。從
    而，聲請人之主張，與上開規定並無不合，應予准許。
四、爰依非訟事件法第131條之1 第2項、第122條第3項，裁定如
    主文。
中    華    民    國   100    年    11    月    3     日
                          家事法庭法  官  許婉芳
上為正本係照原本作成
如對本裁定抗告須於裁定送達後十日內向本院提出抗告狀
中    華    民    國   100    年    11    月    3     日
                              法院書記官  劉文松